【裁判字號】    98,訴,1329
【裁判日期】    991005
【裁判案由】    毒品危害防制條例
【裁判全文】
臺灣桃園地方法院刑事判決              98年度訴字第1329號
公  訴  人  臺灣桃園地方法院檢察署檢察官
被      告  甲○○
上列被告因毒品危害防制條例案件，經檢察官提起公訴（98年度
偵字第18263 號），本院判決如下：
    主  文
甲○○轉讓第一級毒品，累犯，處有期徒刑壹年貳月。扣案之殘
餘第一級毒品海洛因之殘渣袋壹只沒收銷燬。
    事  實
一、甲○○前於民國89年間，因業務過失致死案件，經本院判
    處有期徒刑7 月，緩刑3 年確定，嗣經撤銷緩刑確定，復
    於90年間因竊盜案件，經臺灣高等法院判處有期徒刑8 月確
    定，於91年間又因連續竊盜案件，經本院判處有期徒刑1
    年4 月確定，於92年間另因施用毒品案件，經臺灣臺中地
    方法院判處有期徒刑8 月確定，上開二罪經本院裁定定
    應執行有期徒刑1 年10月確定，並與二罪接續執行，於
    95年7 月14日因假釋出監，假釋期間付保護管束，且於95年
    11月22日保護管束期滿，假釋未經撤銷，其未執行之刑以執
    行完畢論（於本案構成累犯）。
二、詎甲○○猶不知悛悔，明知海洛因係屬毒品危害防制條例所
    列之第一級毒品，不得非法持有、施用及轉讓，竟基於轉讓
    及幫助施用第一級毒品海洛因之犯意，於98年（起訴書誤載
    為97年）7 月8 日上午9 時許，在桃園縣楊梅鎮○○街115
    巷47號2 樓之租住處內，應乙○○之要求，無償提供其所有
    之第一級毒品海洛因（無積極證據證明轉讓數量已達淨重5
    公克以上），加入生理食鹽水，以針筒注射至乙○○之右手
    臂（乙○○施用毒品部分，另經本院以98年度毒聲字第1022
    號裁定送勒戒處所觀察、勒戒），以此方式幫助乙○○施用
    第一級毒品海洛因1 次。乙○○不久即陷入昏迷，經甲○○
    請友人將乙○○送醫，嗣經醫院通報，為警循線於同日下午
    6 時5 分許，在上址扣得甲○○所有供犯罪所用之殘餘海洛
    因之殘渣袋1 只。
三、案經桃園縣政府警察局楊梅分局報告臺灣桃園地方法院檢察
    署檢察官偵查起訴。
    理  由
壹、證據能力部分：
    被告以外之人於偵查中向檢察官所為之陳述，除顯有不可信
    之情況者外，得為證據，刑事訴訟法第159 條之1 第2 項定
    有明文。因檢察官代表國家偵查犯罪時，原則上均能遵守法
    定程式，且被告以外之人如有具結能力，仍應依法具結，以
    擔保其係據實陳述，故規定「除顯有不可信之情況者外」，
    得為證據（最高法院93年度臺上字第2397號判決意旨參照）
    。查證人乙○○於偵查中具結所為之證述，既係經檢察官依
    法訊問，有其證人結文在卷可憑，且經本院於審判期日行人
    證之交互詰問調查程式，予被告及其辯護人詰問機會，又依
    現存證據復查無顯不可信之情況，是證人乙○○於檢察官偵
    查中所為證述，自有證據能力。
貳、實體部分：
一、訊據被告甲○○固坦承於上揭時、地為警查獲，並扣得上開
    殘餘第一級毒品海洛因之殘渣袋1 只之事實，惟矢口否認有
    何轉讓及幫助施用第一級毒品海洛因之犯行，辯稱：海洛因
    係伊與朱俊睿共同去買的，伊並未幫乙○○施打海洛因，係
    乙○○自行取出主臥室抽屜內之針筒及海洛因並自行注射云
    云。經查：
 (一) 被告於前揭時、地以前揭方式，轉讓及幫助乙○○施用第
      一級毒品海洛因之事實，業據證人乙○○（嗣後已更名為
      鍾瑞盈）於偵查中證稱：當天上午9 至10點，甲○○坐在
      床上抽菸，我因為好奇，所以叫甲○○幫我打海洛因，我
      之前有看過他打海洛因，海洛因是甲○○98年6 月底被抓
      後剩下來，那些海洛因是沒被查獲的部分，放在家中2 樓
      房間，當時甲○○洗完澡出來，我叫他幫我施打，甲○○
      問我是否確定，我說確定，甲○○就幫我打等情（見偵卷
      第45、46頁）明確，且被告於偵查及本院準備程序中，均
      曾就其於上揭時地轉讓及幫助乙○○施用海洛因1 次之事
      實坦承不諱（見偵卷第5 、6 、57至59頁，本院審訴卷第
      20頁反面、本院卷第95頁反面），核與證人乙○○上開陳
      述情節相符；參以證人乙○○於98年7 月8 日經採尿送驗
      之結果，確呈嗎啡陽性反應，有天成醫院生化檢驗報告單
      在卷可憑。此外，復有現場照片12張及海洛因殘渣袋1 只
      扣案可稽。且觀諸證人乙○○就被告於上揭時地，無償提
      供其所有之第一級毒品海洛因，以針筒注射至乙○○之右
      手臂之事實，陳述具體明確，就相關情節與方式等細節證
      述甚詳，倘非證人乙○○親身經歷，當無憑空捏造上述情
      節之理；再衡酌證人乙○○與被告間別無其他仇恨怨隙，
      且當時係男女朋友關係，證人乙○○洵無憑空虛構以誣陷
      被告之可能，亦無甘冒偽證罪責，無端設詞構陷被告之理
      ；又證人乙○○本身亦因此涉犯施用毒品犯行，其於檢察
      官偵查中猶堅指被告上開犯行，亦無為獲邀減刑寬典，致
      作利己損人之不實供述之虞。故證人乙○○上開陳述，自
      應採信。
 (二) 被告雖於本院審理中辯稱：海洛因是伊與朱俊睿共同購買
      的，是乙○○自己從抽屜拿該海洛因並自行施打，因乙○
      ○無前科，伊本欲替其承擔施用毒品之刑責，始於偵查及
      本院準備程序中稱有幫乙○○注射海洛因云云。惟查，被
      告於警詢時已供稱：當時我在房內施打海洛因，乙○○看
      到我在施打毒品，就跟我說她也想嘗試一下施打海洛因，
      當時我迷迷糊糊的在乙○○右手靠近手腕處，用注射針筒
      幫她打約五格的海洛因，第一針我沒有打到她血管，我又
      換位置幫她施打，總共幫她試打了三次，才將約五格的海
      洛因量注射到她血管內等情（見偵卷第5 、6 頁），其於
      檢察官偵查時亦稱：因為我於98年6 月30日有毒品案件被
      保安隊查獲，我家裡還有毒品沒被查獲，98年7 月8 日早
      上9 點，乙○○要施打海洛因，我的抽屜內還藏有海洛因
      ，我洗澡出來乙○○說她不會施打叫我幫她打，乙○○說
      她想嘗試，我說不太好，我一直跟她確定，後來我幫她在
      手腕處注射，毒品是之前我被查獲前跟人家買的，毒品就
      放在抽屜，乙○○已經裝好毒品，我用注射針筒幫她注射
      ，幫乙○○施打後，她說感覺迷迷糊糊的，過了2 、3 分
      鐘後她就完全沒意識，躺在床上完全不會動；乙○○問我
      能否幫她施打，她自己沒有買海洛因，那是我之前遺留的
      海洛因，我有問乙○○是否確定要打，我也同意讓乙○○
      施用我之前的海洛因等語（見偵卷第57至59頁）；復於本
      院準備程序中仍供稱：乙○○要求我將海洛因注射到她體
      內，因為乙○○只會抽菸，不會注射針筒，要求我幫她施
      打，我有再三確認，她說要，我是在乙○○要求下，幫她
      施打，施打後她就昏迷（見本院審訴卷第20頁反面）；我
      承認幫助施用毒品，本次注射是我幫乙○○施打，毒品是
      我的等語（見本院卷第95頁反面）明確，是被告於偵查及
      本院準備程序中之上開陳述，就其將其所有之海洛因無償
      提供予乙○○並幫助施用之情節及過程，相當具體明確，
      前後一致，且與證人乙○○偵查中所為證述相符，堪認被
      告於上開警詢、偵查中及本院準備程序中之自白，與事實
      相符。況被告上開所供，均為不利於己之供述，若非確屬
      事實，殊難想像被告有率爾陷己於罪並虛偽捏造本件事實
      之可能：又上開證述之時間距離本件案發日期較為接近，
      且尚未有接觸其他足以干擾其證詞真實性因素之機會，自
      應認其於警詢、偵查及本院準備程序中所為不利於己陳述
      之證明力優於本院審理中所為前開否認犯行之辯詞。另被
      告就其於警詢時即曾陳稱係證人乙○○自行施打海洛因乙
      節，係因被告不想這件案件牽扯到兩個人，所以才會避重
      就輕，說是乙○○自己施打的（見偵卷第6 頁），復於偵
      查中亦坦承：我本來想講是乙○○自己注射等語（見偵卷
      第58頁），足徵被告於警詢時已生卸責之心，即欲推諉係
      乙○○自行施打注射海洛因，豈有再願為證人乙○○承擔
      罪責之可能。足見被告於本院審理中辯稱其並未幫乙○○
      施打海洛因，之前係替證人乙○○承擔罪責而未說出實情
      云云，不僅前後翻異其詞，且所稱情節悖於情理，顯非事
      實，足認被告所辯，係事後臨訟畏罪飾卸之詞，不足採信
      。
 (三) 證人乙○○於本院審理中雖改稱：當日其從與被告同居之
      主臥室抽屜內，取出不詳朋友之前拿來之海洛因，自行將
      海洛因加入生理食鹽水，以針筒注射至右手臂，被告洗完
      澡回來有看到其施用海洛因，有問其是否確定要自己打，
      其於偵查時因恐遭在場之父親責罵，始稱係被告幫其注射
      海洛因云云（見本院卷第109 至110 頁），惟證人乙○○
      於檢察官偵查中已明確證稱被告於98年7 月8 日轉讓及幫
      助施用海洛因1 次，且與被告於警詢、檢察官偵查及本院
      準備程序中所為任意性自白情節相符，業如前述，倘非屬
      實，何以證人乙○○於偵查中明確向檢察官表示海洛因係
      被告前遭查獲所剩，及被告幫其施打海洛因？甚且與被告
      上開所供相符？再參諸證人乙○○於本院審理中已自承：
      慣用右手，之前未曾施用海洛因，友人不會進出其主臥室
      等語（見本院卷第111 頁），則證人乙○○既慣用右手，
      且未曾施打過海洛因，衡情應無初次施打海洛因時，即以
      非慣用之左手，自行以左手持針筒施打於右手臂之理；且
      證人乙○○既稱友人未進出主臥室，則置於主臥室抽屜之
      海洛因，自絕非友人所放置；況海洛因取得不易、價格非
      低，常人豈有隨意放置於他人主臥室抽屜之可能。是證人
      乙○○上開所述，除有違常情，復與上開事證不符，甚且
      刻意推稱海洛因是不詳之友人所放置，益見證人乙○○於
      本院審理時之證述，應屬事後迴護之詞，不足為有利被告
      之認定。
 (四) 綜上，被告上開所辯，顯係為臨訟畏罪卸責之詞，不足採
      信。證人乙○○於本院審理中所述，亦屬迴護被告之詞，
      尚不得憑為有利被告之認定。本件事證明確，被告甲○○
      轉讓及幫助施用第一級毒品海洛因之犯行，堪予認定。
二、查海洛因係毒品危害防制條例第2 條第2 項第1 款所明定列
    管之第一級毒品，不得非法持有、施用、轉讓、運輸、販賣
    。核被告所為，係犯刑法第30條第1 項前段、毒品危害防制
    條例第10條第1 項之幫助施用第一級毒品罪及同條例第8 條
    第1 項之轉讓第一級毒品罪。被告轉讓第一級毒品海洛因，
    其轉讓前持有第一級毒品海洛因之低度行為，應為其轉讓之
    高度行為所吸收，不另論罪。又其幫助乙○○施用第一級毒
    品海洛因之同時轉讓第一級毒品海洛因予乙○○，係一行為
    同時觸犯上開二罪名，為想像競合犯，應從一重之轉讓第一
    級毒品罪處斷。又被告前有如事實欄所載之犯罪科刑執行情
    形，有臺灣高等法院被告前案紀錄表1 份在卷可稽，其於徒
    刑執行完畢後5 年內故意再犯本件有期徒刑以上之罪，為累
    犯，應依刑法第47條第1 項之規定加重其刑。又被告就轉讓
    第一級毒品之犯行，於偵查及審判中均曾自白犯罪，應依毒
    品危害防制條例第17條第2 項規定，減輕其刑，並依法先加
    後減之。爰審酌被告無視國家禁絕毒品之政策，無償提供第
    一級毒品海洛因供乙○○施用，戕害他人身心健康甚鉅，且
    犯後一度矢口否認犯行，態度非佳，惟念本次轉讓之毒品數
    量非鉅，並其素行、智識程度、犯罪動機、目的、手段等一
    切情狀，量處如主文所示之刑，以示懲儆。
三、扣案之海洛因殘渣袋一只，該海洛因殘渣，既係本件查獲之
    第一級毒品，且因該包裝袋與毒品殘渣無法完全析離，應依
    毒品危害防制條例第18條第1 項前段宣告沒收銷燬。
據上論斷，應依刑事訴訟法第299 條第1 項前段，毒品危害防制
條例第8 條第1 項、第10條第1 項、第18條第1 項前段、第17條
第2 項，刑法第11條、第30條第1 項前段、第55條、第47條第1
項，判決如主文。
本案經檢察官馮浩庭到庭執行職務。
中    華    民    國    99    年    10    月     5    日
                  刑事第一庭審判長法  官  曾家貽
                                  法  官  張瓊華
                                  法  官  林虹翔
以上正本證明與原本無異。
如不服本判決，應於判決送達後10日內向本院提出上訴狀（應附
繕本），其未敘述上訴理由者，應於上訴期間屆滿後20日內補提
理由書狀於本院，上訴於臺灣高等法院。
                                  書記官  劉宗源
中    華    民    國    99    年    10    月    5     日
附錄所犯法條：
毒品危害防制條例第8條第1項
轉讓第一級毒品者，處1 年以上7 年以下有期徒刑，得併科新臺
幣1 百萬元以下罰金。
毒品危害防制條例第10條
施用第一級毒品者，處 6 月以上 5 年以下有期徒刑。

司法院資訊處製作；財團法人民間司法改革基金會備份。
